【裁判字號】    95,易,840
【裁判日期】    950731
【裁判案由】    竊盜等
【裁判全文】
臺灣板橋地方法院刑事判決               95年度易字第840號
公  訴  人  臺灣板橋地方法院檢察署檢察官
被      告  丙○○
                    （現另案於臺灣士林看守所執行中）
上列被告因竊盜等案件，經檢察官提起公訴（95年度偵字第4655
號），被告於本院準備程序進行中就被訴事實為有罪之陳述，經
本院合議庭裁定由受命法官獨任進行簡式審判程序，判決如下：
    主  文
丙○○共同變造駕駛執照，足以生損害於公眾及他人，累犯，處
拘役伍拾日，如易科罰金，以參佰元折算壹日，扣案變造乙○○
重型機車及普通小型車汽車駕駛執照上所黏貼之丙○○照片貳張
，沒收之。又竊盜，處有期徒刑參月，如易科罰金以佰元折算
壹日；又對於公務員依法執行職務時，施強暴，處有期徒刑肆月
，如易科罰金，以佰元折算壹日。有期徒刑部分應執行有期徒
刑伍月，如易科罰金，以佰元折算壹日。
    事  實
一、丙○○曾於民國80年間因違反麻醉藥品管理條例等案件，經
    臺灣板橋地方法院於81年1 月20日，分別判處有期徒刑6 月
    與6 年6 月，並定執行刑為有期徒刑6 年9 月，嗣於81年4
    月13日判決確定；嗣丙○○又於80年間因逃亡案件，經海軍
    陸戰隊第99師司令部簡易審判庭於81年9 月2 日判處有期徒
    刑2 年4 月確定，嗣經合併定應執行刑為有期徒刑9 年，於
    89年9 月27日執行完畢，又前因竊盜案件，經發布通緝，為
    規避警方查緝，竟與真實年籍姓名不詳綽號「阿通」之成年
    男子基於變造特種文書之犯意聯絡，於94年3 月間某日，在
    臺北縣三重市重新橋下跳市場，提供其相片2 張及支付新臺
    幣5000元之報酬予「阿通」，由「阿通」於不詳地點，以將
    乙○○重型機車及普通小型車汽車駕駛執照（乙○○之重型
    機車及普通小型車汽車駕駛執照係於94年年初遺失）上之照
    片撕下換貼丙○○照片之方式，共同變造屬特種文書之重型
    機車及普通小型車汽車駕駛執照2 張，足以生損害於公路監
    理機關對於駕駛執照管理之正確性及乙○○。嗣於95年2 月
    26日8 時50分許，丙○○行經臺北縣新莊市○○路路旁編號
    第222 號停車格時，見停置於該處甲○○所有車牌號碼為KU
    -2305 號自小客車車門未上鎖且鑰匙疏未取下，竟意圖為自
    己不法所有，趁機竊取自小客車得手，未料，丙○○欲駛離
    現場之際，適臺北縣政府警察局保安隊警衛分隊執行巡邏勤
    務行經該處，見丙○○有異，欲上前盤查執行職務之際，丙
    ○○因恐通緝身分為警逮捕，加以其剛竊盜得手，竟萌生妨
    害公務之犯意，旋即駕車衝撞警車逃逸，以此強暴之方式逃
    脫，嗣於同日9 時5 分許，行至臺北縣新莊市○○○路19號
    時，始查獲丙○○，並扣得變造之乙○○之重型機車及普通
    小型車汽車駕照2 張。
二、案經臺北縣政府警察局移請臺灣板橋地方法院檢察署檢察官
    偵查起訴。
    理  由
一、訊據被告丙○○對於上揭事實坦承不諱，核與證人甲○○於
    警詢中及證人乙○○於本院審理時證述之情節相符，並有對
    於警車車損照片10幀、KU-2305 號車輛車損照片4 幀、監視
    器翻拍照片10幀、台北縣政府警察局保安隊贓物領收據、及
    員警賴昱辰、童政煌所製作之職務報告書1 份附卷可按（見
    偵查卷第8 頁、第23至42頁），堪認被告前揭自白應與事實
    相符，本件事證明確，被告犯行堪以認定。
二、核被告丙○○所為係犯刑法第135 條第1 項、第320 條第1
    項、第212 條之罪。又上開駕駛執照乃被害人乙○○所有，
    檢察官認為偽造特種文書則有誤會，附此敘明。另被告與真
    實年籍姓名不詳綽號「阿通」之成年男子就上開變造種文書
    犯行間，有犯意之聯絡及行為之分擔，均為共同正犯。被告
    所犯前3 罪間，犯意各別，行為互異，應分論併罰。再查，
    被告前有如事實欄所示之論罪科刑執行情形，有臺灣高等法
    院被告前案紀錄表1 件在卷可按，其於有期徒刑之執行完畢
    後，5 年內再故意犯本件變造特種文書之有期徒刑以上之罪
    ，不論依修正前之刑法第47條，或修正後之刑法第47條第1
    項之規定，均構成累犯，應逕依刑法第2 條第1 項前段之規
    定，適用修正前刑法第47條，論以累犯，並加重其刑。爰審
    酌被告變造他人之駕駛執照，非僅損害於公路監理機關對於
    該等證件管理之正確性，亦影響被害人乙○○之權益，應予
    非難，又以駕車衝撞員警、車輛之方式，妨害員警執行逮捕
    嫌犯之公務，公然挑戰公權力，且極易不慎造成員警受傷，
    犯罪所生危害非輕，所為殊非可取；惟其犯罪之動機、目的
    係因通緝中欲逃避警方逮捕，始於逃離現場時為妨害公務之
    行為，其本件犯行為亦尚未致公務人員受傷，及其犯罪之動
    機、目的、手段、竊取之財物價值，暨犯罪後已坦承犯行、
    深表悔意、態度良好等一切情狀，各量處如主文所示之刑，
    併均諭知易科罰金之折算標準，並依修正前刑法第51條第5
    款規定（詳如下述），就有期徒刑部分定其應執行之刑，並
    諭知易科罰金之折算標準，以資懲儆。
三、惟按行為後法律有變更者，適用行為時之法律。但行為後之
    法律有利於行為人者，適用最有利於行為人之法律，刑法第
    2 條第1 項定有明文。查修正前刑法第28條規定：「二人以
    上共同實施犯罪之行為者，皆為正犯。」，修正後刑法第28
    條規定：「二人以上共同實行犯罪之行為者，皆為正犯。」
    。修正後刑法第28條規定之共同正犯，基於個人責任原則及
    法治國人權保障，限於直接從事構成犯罪事實之行為者（含
    共謀共同正犯），排除「陰謀共同正犯」及「預備共同正犯
    」之類型，是修正後之共同正犯之可罰性要件之範圍業已限
    縮。被告丙○○既係直接從事構成犯罪事實之行為，則修正
    前刑法第28條規定，對之亦無不利。又本件被告於犯罪時之
    刑法第41條第1 項前段規定：「犯最重本刑為5 年以下有期
    徒刑以下之刑之罪，而受6 個月以下有期徒刑或拘役之宣告
    ，因身體、教育、職業、家庭之關係或其他正當事由，執行
    顯有困難者，得以1 元以上3 元以下折算一日，易科罰金。
    」；又被告行為時之易科罰金折算標準，修正前罰金罰鍰提
    高標準條例第2 條前段（現已刪除）規定，就其原定數額提
    高為100 倍折算1 日，則本件被告行為時之易科罰金折算標
    準，應以銀元30 0元折算1 日，經折算為新臺幣後，應以新
    臺幣900 元折算為1 日。惟95年2 月2 日修正同年7 月1 日
    公布施行之刑法第41條第1 項前段則規定：「犯最重本刑為
    五年以下有期徒刑以下之刑之罪，而受六個月以下有期徒刑
    或拘役之宣告者，得以新臺幣一千元、二千元或三千元折算
    一日，易科罰金。」，比較修正前後之易科罰金折算標準，
    以修正前之規定，較有利於被告，則應依刑法第2 條第1 項
    前段，自應適用修正前刑法第41條第1 項前段規定，定其折
    算標準。又被告行為後，刑法第33條第5 款修正為主刑之種
    類：罰金新台幣一千元以上，以百元計算之、並於95年7 月
    1 日施行。比較被告行為時刑法第33條第5 款主刑之種類：
    罰金銀元一元以上，就罰金之最低度以適用舊法對於被告有
    利。另被告行為後，刑法第51條業於民國94年1 月7 日修正
    公布，並於95年7 月1 日施行，修正前刑法第51條規定：「
    數罪併罰，分別宣告其罪之刑，依左列各款定其應執行者：
    」其中第5 款規定：「宣告多數有期徒刑者，於各刑中之最
    長期以上，各刑合併之刑期以下，定其刑期。但不得逾二十
    年。」修正後刑法第51條第5 款規定：「宣告多數有期徒刑
    者，於各刑中之最長期以上，各刑合併之刑期以下，定其刑
    期。但不得逾三十年。」比較結果，修正後刑法並非較有利
    於行為人，依刑法第2 條第1 項前段之規定，仍應依修正前
    刑法，定其應執行之刑。
四、又扣案經變造之乙○○重型機車及普通小型車汽車駕駛執照
    上所黏貼之被告照片2 張，係被告所有，供本案犯罪所用之
    物，爰依刑法第38條第1 項第2 款規定（按：刑法第38條關
    於沒收之規定，亦同於95 年7月1 日修正施行，惟因沒收係
    屬從刑，應隨同主刑適用同一準據法，而前揭比較新舊法結
    果，既適用刑法修正前相關規定，有關沒收之規定，自應適
    用修正前刑法第38條規定），併予宣告沒收之。
據上論斷，應依刑事訴訟法第273 條之1 第1 項、第299 條第1
項前段，刑法第2 條第1 項前段、第28條（修正前）、第135 條
第1 項、第212 條、第320 條第1 項、修正前刑法第33條第5 款
、第47條、第41條第1 項前段、第51條第5 款、第38條第1 項第
2款 ，罰金罰鍰提高標準條例第1 條前段、修正前罰金罰鍰提高
標準條例第2 條，判決如主文。
本案經檢察官張慶林到庭執行職務。
中    華    民    國    95    年    7     月    31    日
                  刑事第十二庭  法  官  吳幸娥
以上正本證明與原本無異
如不服本判決應於送達後10日內向本院提出上訴狀
                                書記官  洪惠玲
中    華    民    國    95    年    7     月    31    日
附錄本案論罪科刑法條全文：
中華民國刑法第212條
（偽造變造特種文書罪）
偽造、變造護照、旅券、免許證、特許證及關於品行、能力服務
或其他相類之證書、介紹書，足以生損害於公眾或他人者，處1
年以下有期徒刑、拘役或3 百元以下罰金。
中華民國刑法第320條
（普通竊盜罪、竊佔罪）
意圖為自己或第三人不法之所有，而竊取他人之動產者，為竊盜
罪，處 5 年以下有期徒刑、拘役或 5 百元以下罰金。
意圖為自己或第三人不法之利益，而竊佔他人之不動產者，依前
項之規定處斷。
前二項之未遂犯罰之。
中華民國刑法第135條
（妨害公務執行及職務強制罪）
對於公務員依法執行職務時，施強暴脅迫者，處 3 年以下有期徒
刑、拘役或 3 百元以下罰金。
意圖使公務員執行一定之職務或妨害其依法執行一定之職務或使
公務員辭職，而施強暴脅迫者，亦同。
犯前二項之罪，因而致公務員於死者，處無期徒刑或 7 年以上有
期徒刑；致重傷者，處3 年以上、10年以下有期徒刑。


司法院資訊處製作；財團法人民間司法改革基金會備份。
